臺灣高等法院刑事判決　　　　　　　　100年度上易字第887號
上　訴　人　臺灣板橋地方法院檢察署檢察官
被　　　告　吳志成
上列上訴人因被告妨害自由案件，不服臺灣板橋地方法院99年度
易字第3333號，中華民國100 年2 月25日第一審判決（起訴案號
：臺灣板橋地方法院檢察署99年度偵字第16370 號），提起上訴
，本院判決如下：
    主  文
上訴駁回。
    理  由
一、本案檢察官原起訴被告吳志成犯刑法第354 條毀損罪及同法
    第305 條恐嚇罪，毀損罪部分告訴人施龍江於原審法院已撤
    回告訴，經原審法院為公訴不受理判決確定，本院上訴審審
    判範圍僅就被告吳志成被訴恐嚇罪部分，核先敘明。
二、本案經本院審理結果，認第一審判決以不能證明被告吳志成
    犯恐嚇罪，對被告吳志成為無罪之諭知，核無不當，應予維
    持，並引用第一審判決書記載之證據及理由（如附件原審判
    決書）。
三、檢察官上訴意旨略以：
  (一)證人即告訴人施龍江於審理時證稱：被告進去之後就有砸東
    西，並有說「不要動，不然要給你好看」，砸完東西之後，
    伊就問被告說「是不是龜山成那邊的人」，被告說「我是有
    實力的，不然大家試試看沒有關係」，因為當時只有一個人
    ，被告方面有三、四個人，伊擔心會被被告等人打，且被告
    砸東西時，伊也會害怕等語。又被告亦自承在砸完告訴人物
    品後，經告訴人詢問「是不是龜山成那邊的人」時，被告有
    回答「我是有實力的，不然大家試試看沒有關係」等語。是
    被告在砸完告訴人之物品後，雖未以「我們是龜山成的人」
    之言詞恐嚇告訴人，然觀諸被告在回答告訴人詢問是否為龜
    山成的人後，緊接著回答上開「我是有實力的，不然大家試
    試看沒有關係」之言詞，客觀上綜合所有之言詞觀之，應有
    恫嚇警告告訴人切勿輕舉妄動及事後報復之意思，實已達到
    致使告訴人主觀上心存畏懼之程度無訛。且被告等人突然侵
    入告訴人住處砸損物品之際，當時僅有告訴人一人在場，以
    客觀上之情狀觀之，此行為亦足以使告訴人心生畏懼，告訴
    人亦在原審時證述明確，原審未慮及此，僅以被告並未恫稱
    「我們是龜山成的人」之言詞，且未將被告及告訴人之對話
    內容綜合考量，遽以分割認定，而為被告有利之認定，實有
    違誤。
  (二)告訴人施龍江於99年3 月24日案發當日下午3 時許之警詢中
    ，僅提及遭被告等人持鐵棒砸毀財物之事實並欲提出毀損告
    訴，並未提到遭被告恐嚇，嗣於事隔20幾日後，才突然提及
    有遭被告恐嚇之情事，固屬實情，然查：告訴人並非熟知法
    律構成要件之人，在案發當日突遭被告等數人侵入砸毀物品
    ，對於被告之行為究竟該當何罪名，於驚嚇之餘無法認定，
    而在第一次之警詢筆錄並陳稱有遭恐嚇之情事，而在事隔多
    日回想當日案發之情景後，始認為被告之行為另有涉犯恐嚇
    之情事，始於第二次製作警詢筆錄時，再對被告提出恐嚇告
    訴，應屬常情。且如上所述，告訴人在審理時亦供稱：當時
    只有伊在場，有擔心會被打等語，亦與告訴人在警詢時證稱
    ：被告人多勢眾，所以會害怕等語相符，並無前後供述不一
    具有瑕疵之情事，原審僅就告訴人在第一次警詢筆錄中並未
    提及被告有恐嚇之情事，遽認告訴人之指訴不盡可信，亦有
    失出。
  (三)綜上所述，告訴人歷次在警詢、偵查及審理時之指訴並未有
    前後矛盾及不一致之情形，且被告亦自承在砸損告訴人物品
    後，有說出「我是有實力的，不然大家試試看沒有關係」等
    言詞，則告訴人之指訴並無如原審所述之瑕疵，且上有被告
    之自白予以補強，是原審認定事實及適用法律有上述之違法
    ，自難認原判決妥適，請撤銷原判決，另為適當之判決。
四、按刑法第305 條之恐嚇罪，係以加害生命、身體、自由、名
    譽、財產之事，恐嚇他人為成立要件，所稱以加害生命、身
    體、自由、名譽、財產之事，恐嚇他人，係指以使人生畏怖
    心為目的，而通知將加惡害之旨於被害人而言。如未有將加
    惡害之旨通知於被害人行為，或雖有該行為，但被害人並未
    因此生畏怖心者，均與該條之要件不合。被告坦承有夥同4
    名不詳成年男子，於前述時、地，共同持鐵棍毀損告訴人施
    龍江財物行為，惟堅決否認有向告訴人恐嚇：「不要動，要
    不然我要給你好看」、「我們是龜山成這裡的，我們是有實
    力的，要不然大家來輸贏看看」等語（見16370 號偵查卷第
    7 頁、原審卷第13頁）。則被告是否有對告訴人為上開恐嚇
    言語，致告訴人心生畏怖，自應依積極證據認定之。查，告
    訴人於案發（99年3 月24日13時7 分）後，同日15時10分製
    作警詢筆錄時，僅指訴被告有為毀損行為，惟於警員另訊以
    被告有無另對其為恐嚇、脅迫行為時，答以「皆沒有」（見
    16370 號偵查卷第15頁）。果被告有為上開恐嚇行為，告訴
    人受此恐嚇，心生畏怖，當印象深刻，豈會在案發後兩小時
    之警詢中，對於警員訊以被告有無另為恐嚇、脅迫行為時，
    皆稱沒有，此應非緣於告訴人不解法律所得解釋。再關於告
    訴人指訴被告曾對其嚇稱：「我們是龜山成這裡的，我們是
    有實力的，要不然大家來輸贏看看」等語，告訴人於原審以
    證人身分證稱：被告他是跟我說他也是有人，我就問他說是
    不是龜山成那邊的人是不是，他就說不然大家試試看沒有關
    係；我只有記得我問他說你是不是龜山成的人，他只有說他
    是有實力的等語（見原審卷第26頁背面）。則「龜山成」一
    語既是告訴人主動提出，被告辯稱「我連龜山成是誰都不知
    道」，應屬實情，而可採信。則被告既不知「龜山成」是誰
    ，自無可能有「龜山成」其後所代表之不法或幫派組織惡勢
    力恐嚇告訴人之意。又被告雖供承其有說「我是有實力的人
    」（見原審卷第28頁背面），然「我是有實力的人」僅係被
    告個人主觀自我評價之語，並非客觀之惡害言詞，而「要不
    然大家來輸贏看看」，亦僅係可以相互較量之語，縱被告有
    為上開陳述，亦難謂有施恐嚇於告訴人，況告訴人於原審證
    稱其聽到被告上開之語「不會害怕」（見原審卷第26頁背面
    ）。綜此事證，均難證明被告有檢察官所指恐嚇犯行，原審
    以不能證明被告犯罪而為被告無罪諭知，核無不符，應予維
    持，檢察官上訴意旨以「我是有實力的，不然大家試試看沒
    有關係」，應有恫嚇警告告訴人切勿輕舉妄動及事後報復之
    意思，及告訴人雖未在第一次警詢筆錄中提及被告有恐嚇之
    情事，亦不能因此即認其指訴不可信等語，指摘原判決不當
    ，為無理由，應予駁回。
據上論斷，應依刑事訴訟法第373條、第368條，判決如主文。
本案經檢察官沈明倫到庭執行職務。
中    華    民    國  100     年    6     月    14    日
                  刑事第八庭  審判長法  官  張傳栗
                                    法  官  劉嶽承
                                    法  官  黃斯偉
以上正本證明與原本無異。
不得上訴。
                                    書記官  王宜玲
中    華    民    國   100    年    6     月    16    日
附件：
臺灣板橋地方法院刑事判決              99年度易字第3333號
公  訴  人  臺灣板橋地方法院檢察署檢察官
被      告  吳志成  男  43歲（民國○○年○○月○○日生）
                    住臺北市○○區○○街264巷10之1號5樓
                    身分證統一編號：Ｚ000000000號
上列被告因毀損等案件，經檢察官提起公訴（99年度偵字第
16370 號），本院判決如下：
    主  文
吳志成被訴毀損部分公訴不受理；被訴恐嚇部分無罪。
    理  由
壹、公訴意旨略以：被告吳志成與告訴人施龍江因金錢糾紛而心
    生不滿，遂向不知情之友人林銘泉借得車牌號碼為0707-KT
    號之自小客車後，夥同真實姓名年籍不詳之成年男子四名，
    基於恐嚇及毀損他人物品之犯意聯絡，於民國99年3 月24日
    下午1 時7 分許，一同驅車前往告訴人位於臺北縣蘆洲市（
    現改制為新北市蘆洲區○○○街153 巷6 號之租屋處，推由
    其中一名成年男子留在車上把風，被告則與其他三名成年男
    子分持鐵棍進入前開處所。被告進屋後，除持鐵棍將告訴人
    押至客廳外，並將屋內中間之鐵捲門放下（此部分公訴意旨
    認尚未達妨害自由之程度），向告訴人恫稱：「不要動，要
    不然我給你好看。」等語，再與其餘三名成年男子共同持鐵
    棍砸毀將告訴人所有置於該屋內之電視機二台、電腦螢幕四
    台、傳真機一台、電話一具、試衣鏡一面及停放門前車牌號
    碼為HG-1596 號之自小貨車車窗玻璃等物。嗣被告於砸毀前
    開物品後將鐵捲門升起欲離去現場之際，復對告訴人恫稱：
    「我們是龜山成的，我們是有實力的，要不然大家來輸贏看
    看。」等語，致生危害於告訴人之安全。因認被告所為，係
    涉犯刑法第354 條之毀損罪及第305 條之恐嚇罪等語。
貳、公訴不受理部分：
    按告訴乃論之罪，告訴人於第一審辯論終結前得撤回其告訴
    ；又告訴經撤回者應諭知不受理之判決，刑事訴訟法第238
    條第1 項、第303 條第3 款分別定有明文。查本件告訴人施
    龍江告訴被告吳志成與前開四名真實姓名年籍不詳之成年男
    子，共同涉犯刑法第354 條毀損罪之部分，依同法第357 條
    之規定，須告訴乃論。茲因告訴人已於100 年1 月7 日具狀
    向本院撤回告訴，有刑事撤回告訴狀及和解書各一份附卷可
    稽，並經告訴人於本院審理中證述屬實，揆諸前揭說明，上
    開毀損部分爰不經言詞辯論，逕為諭知不受理之判決。
、無罪部分：
一、按犯罪事實應依證據認定之，無證據不得認定犯罪事實；又
    不能證明被告犯罪者，即應諭知無罪之判決，刑事訴訟法第
    154 條第2 項、第301 條第1 項分別定有明文。次按認定不
    利於被告之事實，須依積極證據，苟積極證據不足為不利於
    被告事實之認定時，即應為有利於被告之認定，更不必有何
    有利之證據；又告訴人之告訴，係以使被告受刑事訴追為目
    的，是其陳述是否與事實相符，仍應調查其他證據以資審認
    ，最高法院30年上字第816 號、52年台上字第1300號判例意
    旨可資參照。
二、本件公訴意旨認被告涉有上開恐嚇罪嫌，無非係以被告坦承
    曾於上開時間前往該處之供述、告訴人施龍江之證述為其主
    要論據。訊據被告固坦承於前揭時、地，夥同四名真實姓名
    年籍不詳之成年男子，至告訴人之前揭租屋處所砸毀上開物
    品之事實，惟堅決否認有何恐嚇之犯行，辯稱：伊並未以「
    不要動，否則給你好看」等語恫嚇告訴人，此外伊亦不知「
    龜山成」此一用語所指為何，從而更無由以「我們是龜山成
    的」之語恐嚇告訴人等語。
三、經查：
(一)被告與告訴人間因金錢糾紛生隙，遂於前揭時、地夥同上開
    真實身份年籍不詳之成年男子四名，共同持鐵棍至告訴人所
    在之前開租屋處，將告訴人所有之上揭物品砸毀等事實，為
    被告所坦承不諱，核與證人即告訴人施龍江於警詢、偵查及
    本院審理中所為之證述相符，並有監視器錄影畫面翻拍照片
    二十二幀附卷可稽，是此部分之事實固堪認定，合先敘明。
(二)被告雖坦承至上開處所毀損之事實，惟否認有以前揭語句恐
    嚇告訴人，是此部分僅有告訴人施龍江之單一指訴為證。依
    被告所述，其受告訴人之友人王樹鎮所詐騙，因其認為告訴
    人與王樹鎮係聯合詐騙伊，方帶人至該處砸毀財物，告訴人
    施龍江於本院審理中亦以證人身分證稱確有王樹鎮開票給被
    告後，被告稱遭跳票，且認其與王樹鎮係同一掛之事等語（
    參見本院100 年2 月9 日審判筆錄第7 頁），可徵告訴人與
    被告間前有財務糾紛，而成為被告犯本案之動機。是在告訴
    人前與被告已有怨隙糾紛之情形下，告訴人所述是否屬實，
    本非無疑。且告訴人雖於99年3 月24日甫案發後，即向臺北
    縣政府警察局（現改制為新北市政府警察局）蘆洲分局延平
    派出所報案，然其於案發當日下午3 時許警詢中，卻僅提及
    遭被告等人持鐵棒砸毀財物之事實並欲提出毀損告訴，並未
    提到遭被告恐嚇乙節，甚且當承辦員警問及：「事情發生途
    中，你有無遭到傷害，或是恐嚇、脅迫你交付財物？」時，
    告訴人尚明確覆稱：「皆沒有。」等語（參見99年度偵字第
    16370 號偵查卷第15頁），迄至99年4 月15日告訴人再次製
    作警詢筆錄時，告訴人方指述被告有前開之恐嚇犯行（參見
    上開偵查卷第18頁）。按被告若果有前揭恐嚇行為，告訴人
    驚恐之餘必定印象深刻，又怎會在案發後兩小時之警詢中，
    絲毫未提及此節，反而於事隔二十幾天後，才突然提及有遭
    被告恐嚇之情事？是告訴人此部分之指訴是否可信，實令人
    起疑。再者，告訴人施龍江嗣後於本院審理中復以證人身分
    證稱：「（檢察官問：他砸完東西之後，有沒有說我們是龜
    山成這裡的，我們是有實力的，要不然大家來輸贏看看？）
    他是跟我說他也是有人，我就問他說是不是龜山成那邊的人
    是不是，他就說不然大家試試看沒有關係。」、「我只有記
    得我問他說你是不是龜山成的人，他只有說他是有實力的。
    」等語（參見上開本院審判筆錄第4 、7 頁），亦與其先前
    於偵查中所述係被告主動向其恫稱說他是龜山成的人等語，
    有所出入。是在告訴人施龍江之指訴有上開可疑之處及前後
    不一之情形下，自難僅憑告訴人單一之指訴，即遽認被告有
    以前揭語句恐嚇告訴人甚明。
四、綜上所述，本院依調查所得，認本案僅憑告訴人施龍江之單
    一且有瑕疵之指訴，在欠缺其他佐證補強之情形下，就被告
    是否果有以上開語詞恐嚇告訴人之行為，猶存有合理之懷疑
    ，尚未達有罪之確信，依「罪疑唯有利於被告」之原則，即
    應為有利於被告之認定。此外，復查無其他積極證據足資證
    明被告確有公訴意旨所指之恐嚇犯行，揆諸前揭法條及判例
    意旨，其此部分之犯罪尚屬不能證明，依法自應就此部分諭
    知無罪之判決。
據上論斷，據上論斷，應依刑事訴訟法第301 條第1 項、第303
條第3 款、第307 條判決如主文。
本案經檢察官陳旭華到庭執行職務。
中    華    民    國   100    年    2     月    25    日
                  刑事第九庭  法  官  張紹省
上列正本證明與原本無異。
如不服本判決，應於判決送達後10日內敘明上訴理由，向本院提
出上訴狀 (應附繕本) ，上訴於臺灣高等法院。其未敘述上訴理
由者，應於上訴期間屆滿後20日內向本院補提理由書「切勿逕送
上級法院」。
                              書記官  周雅玲
中    華    民    國   100    年    2     月    25    日